【裁判字號】    99,上訴,1739
【裁判日期】    990720
【裁判案由】    偽證
【裁判全文】
臺灣高等法院刑事判決                99年度上訴字第1739號
上  訴  人  臺灣板橋地方法院檢察署檢察官
被      告  甲○○
選任辯護人  楊永成律師
            張宸浩律師
上列上訴人因偽證案件，不服臺灣板橋地方法院98年度訴字第43
73號，中華民國99年4月8日第一審判決（起訴案號：臺灣板橋地
方法院檢察署98年度偵字第4878號），提起上訴，本院判決如下
：
    主  文
原判決撤銷。
甲○○證人，於執行審判職務之公署審判時，於案情有重要關係
之事項，供前具結，而為虛偽陳述，累犯，處有期徒刑伍月。
    事  實
一、甲○○前因詐欺案件，經臺灣板橋地方法院以95年度簡字第
    7508號判決處有期徒刑二月確定，並於民國98年3月16日易
    科罰金執行完畢。詎猶不知悔改，為掩護曾國荃所為販賣第
    二級毒品之犯行（曾國荃此部分犯行，業經原審法院以96年
    度訴字第2859號判決處有期徒刑三年十月，曾國荃提起上訴
    ，業經本院於97年12月23日以97年度上訴字第1709號判決駁
    回其上訴確定），竟基於偽證之犯意，於97年9月23日上午
    10時30分許，在本院刑事第四法庭內，就本院97年度上訴字
    第1709號曾國荃違反毒品危害防制條例案件（即曾國荃前述
    販賣第二級毒品案件）犯行作證時，附和曾國荃所云：「我
    沒有販賣毒品給乙○○，乙○○撥打門號0000000000號行動
    電話是要找他表弟甲○○，我沒有接到電話，是甲○○自己
    接的」等不實辯解，甲○○於供前具結證稱：0000000000
    號手機是我交給曾國荃使用因為當時曾國荃沒有手機，我先
    借給他用，等他辦好後再還給我。0000000000號手機是乙○
    ○借給我的。乙○○要找我時，都打0000000000號手機。乙
    ○○不是利用0000000000號手機與曾國荃聯絡購買安非他命
    之事，因為他打電話來都是我接的。（乙○○打電話給曾國
    荃時，你有無與乙○○通話？）當時我每天都和曾國荃在一
    起，電話都是我在接的。（既然你已經把手機借給曾國荃，
    那為何乙○○打電話來都是你在接？）因為電話有來電顯示
    ，曾國荃看到是乙○○打來的，就會交給我，他們兩人雖是
    國中同學，但平常很少聯絡云云等不實陳述，欲證明乙○○
    撥打前開門號行動電話都是與甲○○聯絡通話，而非與曾國
    荃聯繫購買毒品之事，而於執行審判職務之公署審判時，就
    上開於案情有重要關係之事項虛偽陳述，足使本院承審該案
    之法官有陷於錯誤而產生誤判之危險。嗣因曾國荃經本院以
    97年度上訴字第1709號判決，認定曾國荃確以前開門號聯繫
    販賣第二級毒品甲基安非他命與乙○○屬實，駁回其上訴確
    定後，經本院主動對甲○○偽證犯行告發，而悉上情。
二、案經本院函送臺灣板橋地方法院檢察署檢察官偵查起訴。
    理  由
壹、證據能力
    按「被告以外之人於審判外之言詞或書面陳述，除法律有規
    定者外，不得作為證據」，刑事訴訟法第159 條第1 項定有
    明文，此即學理上所稱「傳聞證據排除法則」。依上開法律
    規定，傳聞證據原則上固無證據能力，但如法律別有規定者
    ，即例外認有證據能力。經查：
一、被告及其辯護人主張：證人乙○○、曾國荃於警詢中所為陳
    述，均係屬傳聞證據，無證據能力。查上開證人於警詢中所
    述，確屬被告以外之人於審判外之陳述，被告及其辯護人既
    爭執該等證人於警詢中所為陳述之證據能力，復查無該等警
    詢陳述有何傳聞例外規定可資適用，自均無證據能力可言。
二、次按刑事訴訟法第158條之3規定：「證人、鑑定人依法應具
    結而未具結者，其證言或鑑定意見，不得作為證據」，是證
    人除有同法第186條第1項規定不得令具結之情形外，均應令
    具結，否則其證言即不具證據能力，不得採為判決基礎。查
    另案被告曾國荃於偵查中向檢察官所為之供述，係以被告身
    分所為之供陳，並非立於證人之地位，且未經具結，其所為
    前開之供證，自無證據能力。
三、「刑事被告之詰問權，係指訴訟上被告有在審判庭盤詰證人
    之權利；偵查中檢察官訊問證人，旨在蒐集被告犯罪證據，
    以確認被告嫌疑之有無及內容，與審判中透過當事人之攻防
    ，經由詰問程序調查證人以認定事實之性質及目的有別。偵
    查中辯護人僅有在場權及陳述意見權，此觀刑事訴訟法第二
    百四十五條第二項前段之規定甚明，檢察官訊問證人並無必
    須傳喚被告使其得以在場之規定，同法第二百四十八條第一
    項前段雖規定『如被告在場者，被告得親自詰問』，亦僅賦
    予該在場被告於檢察官訊問證人時得親自詰問證人之機會而
    已，被告如不在場，殊難期有親自詰問之可能。此項未經被
    告詰問之被告以外之人於偵查中向檢察官所為之陳述，依刑
    事訴訟法第一百五十九條第一項、第一百五十九條之一第二
    項之規定，除顯有不可信之例外情況外，原則上為『法律規
    定得為證據』之傳聞例外，依其文義解釋及立法理由之說明
    ，並無限縮於檢察官在偵查中訊問證人之程序，應已給予被
    告或其辯護人對該證人行使反對詰問權者，始有證據能力之
    可言。為保障被告之反對詰問權，並與現行法對傳聞例外所
    建構之證據容許範圍求其平衡，證人在偵查中雖未經被告之
    詰問，倘被告於審判中已經對該證人當庭及先前之陳述進行
    詰問，即已賦予被告對該證人詰問之機會，則該證人於偵查
    中之陳述即屬完足調查之證據，而得作為判斷之依據。」（
    見最高法院97年度台上字第405號判決意旨）、「被告以外
    之人於偵查中向檢察官所為之陳述，除顯有不可信之情況者
    外，得為證據，刑事訴訟法第一百五十九條之一第二項定有
    明文。蓋現行法之檢察官仍有訊問被告、證人及鑑定人之權
    限，其應踐行之程序又多有保障被告或被害人之規定，證人
    、鑑定人於偵查中亦均須具結，就刑事訴訟而言，其司法屬
    性甚高；而檢察官於偵查程序取得之供述證據，其過程復尚
    能遵守法令之規定，是其訊問時之外部情況，積極上具有某
    程度之可信性，除消極上顯有不可信之情況者外，均得為證
    據。故主張其為不可信積極存在之一方，自應就此欠缺可信
    性外部保障之情形負舉證責任。」（見最高法院98年度台上
    字第2904號判決意旨）。查證人乙○○於偵查中向檢察官所
    為之證述，業經具結在案，而被告於檢察官偵查中固未對該
    證人詰問或與之對質，但依前開說明，此並非意指該證人於
    偵查中之證述即無證據能力，應僅係屬於未經完足調查之證
    據而已。嗣於本院審理時，被告之辯護人業已針對該等證人
    於偵查中所為陳述，對其行交互詰問，當已補足被告行使反
    對詰問權之機會，自不得再執被告未於偵查中對該證人詰問
    或與之對質為辯。又依刑事訴訟法第159條之1第2項規定，
    除顯有不可信之情況者外，自得作為證據，而被告及其選任
    辯護人於本院準備程序及審理時主張證人乙○○於偵查中之
    陳述無證據能力，依前揭說明，自應負舉證責任以證明有何
    顯不可信之情況，然被告及其選任辯護人皆未釋明證人乙○
    ○於偵查中之陳述有何「顯不可信之情況」，且就該等證人
    於偵查中陳述時之外部客觀情況，復查無有其他顯不可信之
    情形，揆諸首揭法律規定，上開證人於偵查中所為之證述當
    有證據能力，而可採為本件之證據使用，被告及其辯護人主
    張無證據能力云云，自容無足取。
四、另按下列文書得為證據：一、除顯有不可信之情況外，公務
    員職務上製作之紀錄文書、證明文書。二、除顯有不可信之
    情況外，從事業務之人於業務上或通常業務過程所須製作之
    紀錄文書、證明文書。三、除前二款之情形外，其他於可信
    之特別情況下所製作之文書，刑事訴訟法第159條之4定有明
    文。查法院之判決書性質上雖不失為傳聞證據之1種，但因
    該等文書係公務員依其職權所為，與其責任、信譽攸關，若
    有錯誤、虛偽，公務員可能因此負擔刑事及行政責任，從而
    其正確性高，且該等文書處於可受公開檢查之狀態，設有錯
    誤，甚易發現而予及時糾正，是以，除顯有不可信之情況外
    ，其真實之保障極高，上開文書，核屬刑事訴訟法第159 條
    之4第3款規範之「於可信之特別情況下所製作之文書」，依
    該條款之規定，自得為證據，辯護人主張本院97年度上訴字
    第1709號刑事判決並無證據能力，亦不足採。
五、本院下列所引其餘各項證據之證據能力，包括人證及文書證
    據等，經本院當庭提示，檢察官、被告及其辯護人均表示有
    證據能力（見本院卷第20頁、第60至61頁），且迄至言詞辯
    論終結前未再聲明異議。又該等證據，亦無刑事訴訟法第
    159條之4顯有不可信之情況與不得作為證據之情形。本院審
    酌上開證據資料製作時之情況，尚無違法不當及證明力明顯
    過低之瑕疵，亦認為以之作為證據應屬適當，是依刑事訴訟
    法刑事訴訟法第159條之4、第159條之5規定意旨，認均有證
    據能力。
貳、實體部分：
一、訊據被告甲○○固坦承有於民國97年9月23日上午10時30分
    許，在本院97年度上訴字第1709號案件審理庭，針對曾國荃
    被訴販賣毒品案件，供前具結證述上情，惟矢口否認有何偽
    證之犯行，辯稱：伊所說的都是事實，並沒有偽證云云。辯
    護人為被告辯護稱：乙○○是否吸毒，曾國荃是否販賣，被
    告毫不知情，亦與被告無涉，被告在法院作證時僅係作認知
    上之陳述，法官仍可本於心證認定曾國荃是否販毒，被告之
    證述並非於案情有重要關係之事項云云。
二、本院查：
(一)曾國荃於96年5月15日晚上8時7分許，經乙○○以其所使用
    之0000000000號行動電話與曾國荃當時所使用之0000000000
    號行動電話聯絡，表示欲購買新台幣（下同）一千元之第二
    級毒品安非他命，雙方約定在曾國荃住處附近之臺北縣三峽
    鎮○○街祖師爺廟交易，曾國荃隨即攜帶第二級毒品安非他
    命一包（重約0．3公克），前往上開約定交易地點與乙○○
    見面，將第二級毒品安非他命交付予乙○○，並向乙○○收
    取現金一千元，以此方式販賣第二級毒品安非他命一次之犯
    行，業經臺灣板橋方法院檢察署檢察官以96年度偵字第1262
    2號案件提起公訴，並由臺灣板橋地方法院以96年度訴字第
    2859號判決判處有期徒刑3年10月，曾國荃不服原審判決向
    本院提起上訴後，經本院以97年度上訴字第1709號判決駁回
    其上訴確定等情，已據本院調閱前開卷宗查核屬實，並有各
    該判決書、本院被告曾國荃前案記錄表各1份在卷可憑。而
    證人乙○○係以其所使用之0000000000號行動電話與曾國荃
    當時所使用之0000000000號行動電話聯絡購買毒品事宜，且
    0000000000號行動電話係證人乙○○申辦後交予曾國荃使用
    乙節，業據證人乙○○於偵查及本院審理時證述無訛（見臺
    灣板橋地方法院檢察署96年度偵字第12622號卷第35頁、第
    39至40頁、第187頁、本院卷第59至60頁），而證人曾國荃
    於原審另案審理時亦自承門號0000000000號行動電話確實是
    乙○○交予其本人使用無誤（見臺灣板橋地方法院96年度訴
    字第2859號卷第83頁），並有臺灣大哥大資料查詢表一份附
    卷可佐（見本院卷第42頁），復觀諸卷附乙○○使用之00
    00000000號行動電話雙向通聯紀錄可知（見同署96
    年度偵字第12622號卷第43至183頁），證人乙○○為警查獲
    前二星期之96年5月15日晚上8時7分許，上開行動電話確有
    與曾國荃所使用之0000000000號行動電話通話紀錄，通話基
    地台位置即在臺北縣三峽鎮○○路、臺北縣三峽鎮○○街附
    近，而隨後於同日晚上9時37分許，上開行動電話確有與000
    0000000號（阿鳥）行動電話聯絡之紀錄，通話基地台位置
    在臺北縣三峽鎮○○路附近（見同上號偵查卷第95、99頁）
    ，足見證人乙○○於偵查中證稱：其在被查獲前二星期，有
    以0000000000號行動電話與曾國荃所使用之0000000000號行
    動電話聯絡購買安非他命，並在臺北縣三峽鎮○○路附近交
    貨後，因為購入之毒品量不夠，遂又再聯絡綽號「阿鳥」之
    人（行動電話號碼0000000000號）購買安非他命等語，核與
    上開電話通聯紀錄相吻合，堪認證人乙○○上開偵查、本院
    審理中之證述確具真實性，可以採信。
(二)至於證人乙○○於另案原審審理時雖證稱：沒有向曾國荃購
    買過安非他命，在偵查中說向曾國荃購買是要誣陷曾國荃，
    因為曾國荃在國中時將伊女友「梅雅如」追走，有為此跟曾
    國荃吵過架，故誣攀曾國荃；伊沒有使用過0000000000號行
    動電話與曾國荃聯絡過，是用0000000000號行動電話打給曾
    國荃使用之0000000000號行動電話，是為了要問伊表弟甲○
    ○的電話，伊打電話過去時，是曾國荃接的，伊問表弟有無
    在那邊，曾國荃說有，就將電話交給伊表弟云云（見原審96
    年度訴字第2859號卷第102至109頁）。惟查：證人乙○○上
    開證述之內容並非事實，且上開偽證犯行，經檢察官起訴後
    ，證人乙○○於準備程序中就偽證之事實為有罪之陳述，並
    由原審法院以98年度訴字第4024號判決處有期徒刑4月確定
    等情，除據證人乙○○於本院證述明確（見本院卷第59 頁
    ），並有前開判決書1份在卷可考，足徵證人乙○○前開證
    述內容確屬虛偽。
(三)本案被告於證人曾國荃被訴販賣第二級毒品案件以證人身分
    於本院審理時證稱：（問：你是否認識被告曾國荃？）認識
    。（問：認識多久？）三、四年了。（問：你與乙○○是何
    關係？）表兄弟。（問：0000000000號手機是不是你交給曾
    國荃使用？）是。（問：為什麼要交手機給曾國荃使用？）
    因為當時曾國荃沒有手機，我先借給他用，等他辦好後再還
    給我。（問：0000000000號手機如何而來？）是乙○○借給
    我的。（問：乙○○要找你時，是不是都打0000000000號手
    機？）是。（問：乙○○是否利用0000000000號手機與曾國
    荃聯絡購買安非他命之事？）不是。（問：你怎麼知道不是
    ？）因為他打電話來都是我接的。（問：0000000000號手機
    是乙○○借給你的，你為何又借給曾國荃使用？）乙○○借
    我時我沒有手機，之後我自己辦了一個門號，所以把那支手
    機借給曾國荃。（問：借給曾國荃多久？）96年4月間借給
    他，同年8月間還給我。（問：乙○○打電話給曾國荃時，
    你有無與乙○○通話？）當時我每天都和曾國荃在一起，電
    話都是我在接的。（問：既然你已經把手機借給曾國荃，那
    為何乙○○打電話來都是你在接？）因為電話有來電顯示，
    曾國荃看到是乙○○打來的，就會交給我，他們兩人雖是國
    中同學，但平常很少聯絡。（問：手機在誰手上？）在曾國
    荃手上。（問：當時你和曾國荃是否每天二十四小時都在一
    起？）我有時會回家，有短時間分離等語（見同上號偵查卷
    第9至11頁），有前開審判筆錄及該次訊問前所簽立之證人
    結文各一份存卷足憑（見同署98年度偵字第4878號卷第7頁
    至第17頁）。然查門號0000000000號行動電話是證人乙○○
    直接借給曾國荃使用，已經本院認定如前（見理由欄二（一
    ）），是被告證述上開門號是乙○○借給被告使用後，再由
    被告借給曾國荃使用乙節，已屬虛偽不實；又查關於證人曾
    國荃使用0000000000號行動電話期間，究竟有無接獲證人乙
    ○○來電並與其通話或轉由被告接聽乙節，被告於本院另案
    審理時係證稱：（問：乙○○是否利用0000000000號手機與
    曾國荃聯絡購買安非他命之事？）不是。（問：你怎麼知道
    不是？）因為他打電話來都是我接的。（問：乙○○打電話
    給曾國荃時，你有無與乙○○通話？）當時我每天都和曾國
    荃在一起，電話都是我在接的。（問：既然你已經把手機借
    給曾國荃，那為何乙○○打電話來都是你在接？）因為電話
    有來電顯示，曾國荃看到是乙○○打來的，就會交給我，他
    們兩人雖是國中同學，但平常很少聯絡云云，經核其上開證
    述內容，除與證人乙○○於原審證述：（問：去年五月間是
    否有與曾國荃聯絡過？）有，我有打過二次電話給曾國荃，
    確實時間我忘記了。（問：你與曾國荃聯絡何事？）二次都
    是問我表弟的電話，是我打給他的，因為他都與我表弟在一
    起。（問：你打給曾國荃目的為何？）純粹問電話。（問：
    你打電話給曾國荃之後，曾國荃有無說你表弟在哪裡？）我
    打電話過去的時候，電話是曾國荃接的，我說我表弟有沒有
    在那邊，他說有，就將電話拿給我表弟，我跟表弟說我在找
    也，並請他過來我家，我就將電話掛斷。我打二次電話情形
    都是這樣，因為我表弟沒有手機云云（見原審96年度訴字第
    2859號卷第102至109頁）並不相符外，亦與證人曾國荃於另
    案原審審理時供述：（問：你剛才說甲○○拿0922手機給你
    之後，乙○○有無打這支手機給你過？）有打來，我沒有接
    到，因為手機電話有顯示號碼。（問：你如何知道乙○○的
    手機號碼？）是問乙○○表弟，他表弟都跟我在一起，而且
    那個電話號碼剛從甲○○那邊拿過來，所以我會問。（問：
    依據你所說，你沒有接過乙○○打電話給你，你沒有接通跟
    他講過電話，是否如此？）是（見原審96年度訴字第2859
    號卷第110頁）差異甚大。由此可見，被告與證人乙○○、
    曾國荃就同一待證事實，相互陳述已不相符合，且設若被告
    於本院另案審理時之證述為真，何以又與證人曾國荃供述之
    內容不相一致，況證人乙○○於本院審理時已坦言前開證述
    確與事實不符（見本院卷第59頁），其並因此受偽證罪之處
    罰，顯見被告於本院另案審理時，以證人身分所為前開證述
    ，實係為迴護曾國荃所為。再者，依卷附遠傳電信股份有限
    公司檢附乙○○使用之0000000000號行動電話雙向通聯紀錄
    記載（見同署96年度偵字第12622號卷第43至183頁），門號
    0000 000000號行動電話自96年5月1日至96年6月9日止，與
    證人曾國荃使用之0000000000號行動電話有如附表所示27筆
    通聯記錄，可知該期間前開二門號間確有多次之通話，衡以
    該0000 000000號行動電話既為證人乙○○直接出借予曾國
    荃使用，足徵二人間應有一定之交誼、信任關係，否則證人
    乙○○亦不至隨意出借門號供他人使用，曾國荃亦不會同意
    出售毒品予乙○○施用，則乙○○於上述期間撥打該門號與
    曾國荃聯繫時，理應由該門號實際使用之曾國荃直接接聽即
    可，何須將行動電話交予被告代為接聽之理？參以被告自承
    當時已另有申辦其他門號行動電話使用（見本院97年度上訴
    字第1709號卷第58頁），證人乙○○如欲聯絡被告，撥打被
    告使用之行動電話聯繫理應較為方便，豈有撥打曾國荃使用
    之上開行動電話找甲○○之理，縱認被告之行動電話偶有無
    法接通，而改撥打曾國荃行動電話聯繫被告之情，亦應會先
    由曾國荃本人接聽後再轉交被告，而非如被告所言「乙○○
    打電話來都是我在接」、「因為電話有來電顯示，曾國荃看
    到是乙○○打來的，就會交給我」，況且該27筆通聯記錄均
    係證人乙○○與曾國荃通話等情，復經證人乙○○證述明確
    （見本院卷第59頁），更徵被告前開證述，非但與常情不符
    ，亦與證人乙○○所述相違。綜上各節相互以觀，均在在顯
    示被告前上開證述：0000000000號手機是我交給曾國荃使用
    ，我借給他使用，乙○○要找我時，都打0000000000號手機
    。乙○○不是利用0000000000號手機與曾國荃聯絡購買安非
    他命之事，因為他打電話來都是我接的。當時我每天都和曾
    國荃在一起，乙○○打電話給曾國荃時，電話都是我在接的
    。因為電話有來電顯示，曾國荃看到是乙○○打來的，就會
    交給我，他們兩人雖是國中同學，但平常很少聯絡云云，顯
    均非事實。
(四)再按刑法上偽證罪，不以結果發生為要件，一有偽證行為，
    無論當事人是否因而受有利或不利之判決，均不影響其犯罪
    成立。而該罪所謂於案情有重要關係事項，則係指該事項有
    無，足以影響於裁判結果者而言（最高法院著有71年臺上字
    第8127號判例）。本案被告於證人曾國荃前案販賣第二級毒
    品安非他命案件中，於本院審理中，供前具結後，為前述不
    實之證述內容，足徵其確有虛偽陳述之偽證故意，且被告前
    開證述乙○○撥打曾國荃使用之0000000000號行動電話均由
    其本人接聽之事實，係藉此證明並附合曾國荃辯稱「乙○○
    並未以上開電話與曾國荃聯絡購買安非他命之事實」為真，
    而前開販賣毒品案件，除乙○○之證述外，即以該通聯記錄
    屬該案最重要之證據，是被告於本院前案作證時虛偽陳稱稱
    「乙○○撥打該行動電話均由其所接聽，曾國荃並未接聽」
    之內容，確屬與前案關於證人曾國荃是否涉及販賣第二級毒
    品案情有重要關係事項，本案被告既於前案本院審理中為虛
    偽陳述，即有使裁判陷於錯誤之危險，核與偽證罪之要件相
    當，辯護人辯稱被告前開證述內容並非於案情有重要關係之
    事項云云，顯有誤會。
(五)本案被告甲○○確有於97年9月23日上午10時30分許，在本
    院第四法庭，經本院97年度上訴字第1709號案件即曾國荃被
    訴販賣第二級毒品案件審理時，供前具結，而為上開虛偽證
    言等情，已如前述。故被告在為該等證述時，應均已明瞭其
    具結之義務及偽證之處罰，自有一定之心理強制力驅使其據
    實陳述，則在此客觀程序下所為之證述，其主觀上堪認係出
    於審慎之思考或回憶下所為，應堪認定。而按，證人之地位
    ，在於就其親所見聞及經歷之事項而為證述，是其對於有無
    見聞、經歷及其經過等情節，應能就事實之梗概為具體明確
    之陳述，且即便證人對於待證事實已記憶糢糊或不復記憶，
    其亦應如實證述：「不記得」或「忘記了」等語。而事實真
    相只有一個，證人就事實之有無及其重要關鍵事項之內容，
    應無前後明顯兩極化、矛盾陳述之可能。且證人對於細節之
    證述，或有時會因時間久遠、記憶糢糊等因素而有所出入，
    然在依經驗法則或論理法則之推論下，尚能理解其出入之原
    由，惟「究竟有無」、「是非真假」之事實出現及其梗概，
    即不應出現前後對立、兩極化之證詞。況於客觀情境上，現
    今之法庭活動，證人在供前或供後具結前，檢察官或法官依
    刑事訴訟法第187條第1項規定，即已告知證人具結之義務及
    偽證之處罰，且依刑事訴訟法第189條第1項、第2項及第3項
    之規定，具結應於結文內記載當據實陳述，決無匿、飾、增
    、減等語；其於訊問後具結者，應記載係據實陳述，並無匿
    、飾、增、減等語。且結文應命證人朗讀、簽名、蓋章或按
    指印。故證人在作證時，應已明瞭其具結之義務及偽證之處
    罰，自亦有一定之心理強制力驅使其據實陳述。則在此客觀
    程序下所為之證述，其主觀上亦當係出於審慎之思考或回憶
    下所為，然若就重要待證事實之「究竟有無」、「是非真假
    」等情，仍出現前後對立、兩極化之證詞，則足徵證人應有
    虛偽陳述之偽證意向與故意。
(六)綜上所述，被告於前案審理中，確實係為迴護本案證人曾國
    荃而故意為虛偽之證言，本案事證明確，被告犯行足堪認定
    。
三、論罪科刑之理由：
(一)核被告所為，係犯刑法第168條之偽證罪。
(二)被告先前曾因詐欺案件，經臺灣板橋地方法院以95年度簡字
    第7508號判決處有期徒刑二月確定，並於民國98年3月16日
    易科罰金執行完畢。此部分事實有被告之全國前案紀錄表存
    卷可參，其於上開有期徒刑之執行完畢後，於五年內故意再
    犯本案有期徒刑以上之罪，為累犯，應加重其刑。
(三)原審未詳為調查勾稽，就被告上開犯行遽為無罪之諭知，顯
    有未洽。檢察官執此上訴，指摘原判決不當，核有理由，自
    應由本院予以撤銷改判。
(四)爰審酌被告為幫關係人曾國荃脫罪，竟於審判中充當證人作
    證時就案情重要事項為虛偽證言，已對國家司法審判之調查
    產生重大危害，徒增司法資源之耗費，嚴重妨害司法正義之
    實現，惡性實屬重大，兼衡其犯罪之動機、目的、手段、素
    行、智識程度、否認犯行之態度等一切情狀，量處有期徒刑
    5月，以資懲儆。
據上論斷，應依刑事訴訟法第369條第1項前段、第364條、第299
條第1項前段，刑法第168條、第47條第1項，判決如主文。
本案經檢察官侯千姬到庭執行職務。
中    華    民    國    99    年    7     月    20    日
                  刑事第十八庭審判長法  官  吳鴻章
                                    法  官  曾淑華
                                    法  官  汪梅芬
以上正本證明與原本無異。
如不服本判決，應於收受送達後10日內向本院提出上訴書狀，其
未敘述上訴之理由者並得於提起上訴後10日內向本院補提理由書
（均須按他造當事人之人數附繕本）「切勿逕送上級法院」。
                                    書記官  劉寶鈴
中    華    民    國    99    年    7     月    20    日
附錄本案論罪科刑法條：
中華民國刑法第168 條（偽證罪）
於執行審判職務之公署審判時或於檢察官偵查時，證人、鑑定人
、通譯於案情有重要關係之事項，供前或供後具結，而為虛偽陳
述者，處7 年以下有期徒刑。
附表：
附表一：0000000000（乙○○）與0000000000（曾國荃）通聯紀錄
┌─┬──────┬──┬──────┬──────────┬───────────┬─────┐
│編│行動電話號碼│通話│行動電話號碼│日期     起始時間   │起始基地台大略位置    │備註/出處 │
│號│            │方向│            │         結束時間   │結束基地台大略位置    │          │
├─┼──────┼──┼──────┼──────────┼───────────┼─────┤
│1 │0000000000  │→  │0000000000  │2007/5/7 21：47：06 │台北縣三峽鎮○○路    │96偵12622 │
│  │            │    │            │         21：47：40 │台北縣三峽鎮○○路    │號第70頁  │
├─┼──────┼──┼──────┼──────────┼───────────┼─────┤
│2 │0000000000  │←  │0000000000  │2007/5/10 16：06：07│台北縣三峽鎮○○街    │96偵12622 │
│  │            │    │            │          16：06：37│台北縣三峽鎮○○路    │號第72頁  │
├─┼──────┼──┼──────┼──────────┼───────────┼─────┤
│3 │0000000000  │→  │0000000000  │2007/5/10 16：12：22│台北縣三峽鎮○○路    │96偵12622 │
│  │            │    │            │          16：12：30│台北縣三峽鎮○○路    │號第72頁  │
├─┼──────┼──┼──────┼──────────┼───────────┼─────┤
│4 │0000000000  │←  │0000000000  │2007/5/11 12：25：31│台北縣三峽鎮○○路    │96偵12622 │
│  │            │    │            │          12：25：47│台北縣三峽鎮○○路    │號第74頁  │
├─┼──────┼──┼──────┼──────────┼───────────┼─────┤
│5 │0000000000  │←  │0000000000  │2007/5/11 12：34：28│台北縣三峽鎮○○路    │96偵12622 │
│  │            │    │            │          12：34：50│台北縣三峽鎮○○路    │號第74頁  │
├─┼──────┼──┼──────┼──────────┼───────────┼─────┤
│6 │0000000000  │→  │0000000000  │2007/5/11 15：51：47│無                    │96偵12622 │
│  │            │    │            │          15：51：47│                      │號第75頁  │
├─┼──────┼──┼──────┼──────────┼───────────┼─────┤
│7 │0000000000  │→  │0000000000  │2007/5/11 20：08：01│無                    │96偵12622 │
│  │            │    │            │          20：08：01│                      │號第76頁  │
├─┼──────┼──┼──────┼──────────┼───────────┼─────┤
│8 │0000000000  │→  │0000000000  │2007/5/11 20：09：27│台北縣三峽鎮○○路    │96偵12622 │
│  │            │    │            │          20：09：29│台北縣三峽鎮○○路    │號第76頁  │
├─┼──────┼──┼──────┼──────────┼───────────┼─────┤
│9 │0000000000  │→  │0000000000  │2007/5/11 20：12：40│台北縣三峽鎮○○路    │96偵12622 │
│  │            │    │            │          20：13：07│台北縣三峽鎮○○路    │號第77頁  │
├─┼──────┼──┼──────┼──────────┼───────────┼─────┤
│10│0000000000  │→  │0000000000  │2007/5/11 20：13：46│台北縣三峽鎮○○路    │96偵12622 │
│  │            │    │            │          20：14：07│台北縣三峽鎮○○路    │號第77頁  │
├─┼──────┼──┼──────┼──────────┼───────────┼─────┤
│11│0000000000  │→  │0000000000  │2007/5/11 20：22：35│台北縣三峽鎮○○街    │96偵12622 │
│  │            │    │            │          20：22：48│台北縣三峽鎮○○路    │號第77頁  │
├─┼──────┼──┼──────┼──────────┼───────────┼─────┤
│12│0000000000  │→  │0000000000  │2007/5/11 20：24：37│台北縣三峽鎮○○街    │96偵12622 │
│  │            │    │            │          20：24：45│台北縣三峽鎮○○路    │號第77頁  │
├─┼──────┼──┼──────┼──────────┼───────────┼─────┤
│13│0000000000  │←  │0000000000  │2007/5/11 20：27：51│台北縣三峽鎮○○路    │96偵12622 │
│  │            │    │            │          20：27：58│台北縣三峽鎮○○路    │號第77頁  │
├─┼──────┼──┼──────┼──────────┼───────────┼─────┤
│14│0000000000  │←  │0000000000  │2007/5/11 20：28：44│台北縣三峽鎮○○街    │96偵12622 │
│  │            │    │            │          20：28：52│台北縣三峽鎮○○街    │號第77頁  │
├─┼──────┼──┼──────┼──────────┼───────────┼─────┤
│15│0000000000  │→  │0000000000  │2007/5/11 20：29：15│台北縣三峽鎮○○街    │96偵12622 │
│  │            │    │            │          20：29：27│台北縣三峽鎮○○路    │號第78頁  │
├─┼──────┼──┼──────┼──────────┼───────────┼─────┤
│16│0000000000  │←  │0000000000  │2007/5/12 23：17：44│台北縣三峽鎮○○路    │96偵12622 │
│  │            │    │            │          23：18：01│台北縣三峽鎮○○路    │號第81頁  │
├─┼──────┼──┼──────┼──────────┼───────────┼─────┤
│17│0000000000  │→  │0000000000  │2007/5/14 08：38：03│無                    │96偵12622 │
│  │            │    │            │          08：38：03│                      │號第85頁  │
├─┼──────┼──┼──────┼──────────┼───────────┼─────┤
│18│0000000000  │→  │0000000000  │2007/5/14 22：37：43│無                    │96偵12622 │
│  │            │    │            │          22：37：43│                      │號第89頁  │
├─┼──────┼──┼──────┼──────────┼───────────┼─────┤
│19│0000000000  │→  │0000000000  │2007/5/14 22：49：04│無                    │96偵12622 │
│  │            │    │            │          22：49：04│                      │號第89頁  │
├─┼──────┼──┼──────┼──────────┼───────────┼─────┤
│20│0000000000  │→  │0000000000  │2007/5/15 20：07：30│台北縣三峽鎮○○路    │96偵12622 │
│  │            │    │            │          20：07：49│台北縣三峽鎮○○街    │號第95頁  │
├─┼──────┼──┼──────┼──────────┼───────────┼─────┤
│21│0000000000  │←  │0000000000  │2007/5/17 17：19：34│台北縣三峽鎮○○路    │96偵12622 │
│  │            │    │            │          17：19：43│台北縣三峽鎮○○路    │號第109頁 │
├─┼──────┼──┼──────┼──────────┼───────────┼─────┤
│22│0000000000  │←  │0000000000  │2007/5/17 19：44：20│台北縣三峽鎮○○路    │96偵12622 │
│  │            │    │            │          19：44：47│台北縣三峽鎮○○路    │號第111頁 │
├─┼──────┼──┼──────┼──────────┼───────────┼─────┤
│23│0000000000  │→  │0000000000  │2007/5/19 12：43：09│無                    │96偵12622 │
│  │            │    │            │          12：43：09│                      │號第120頁 │
├─┼──────┼──┼──────┼──────────┼───────────┼─────┤
│24│0000000000  │←  │0000000000  │2007/5/24 22：53：46│台北縣三峽鎮○○路    │96偵12622 │
│  │            │    │            │          22：54：29│台北縣三峽鎮○○路    │號第135頁 │
├─┼──────┼──┼──────┼──────────┼───────────┼─────┤
│25│0000000000  │→  │0000000000  │2007/5/24 23：08：20│台北縣三峽鎮○○路    │96偵12622 │
│  │            │    │            │          23：08：30│台北縣三峽鎮○○路    │號第135頁 │
├─┼──────┼──┼──────┼──────────┼───────────┼─────┤
│26│0000000000  │←  │0000000000  │2007/5/28 03：52：23│台北縣三峽鎮○○路    │96偵12622 │
│  │            │    │            │          03：52：51│台北縣三峽鎮○○路    │號第157頁 │
├─┼──────┼──┼──────┼──────────┼───────────┼─────┤
│27│0000000000  │→  │0000000000  │2007/5/28 04：04：13│台北縣三峽鎮○○路    │96偵12622 │
│  │            │    │            │          04：04：33│台北縣三峽鎮○○路    │號第157頁 │
└─┴──────┴──┴──────┴──────────┴───────────┴─────┘

司法院資訊處製作；財團法人民間司法改革基金會備份。
